【裁判字號】    88,易,1422
【裁判日期】    890121
【裁判案由】    恐嚇
【裁判全文】
臺灣屏東地方法院刑事判決                        八十八年度易字第一四二二號
    公  訴  人  臺灣屏東地方法院檢察署檢察官
    被      告  甲○○
    選任辯護人  孔福平
右被告因恐嚇取財案件，經檢察官提起公訴（八十八年度偵字第一八六六號）本院判
決如左：
    主  文
甲○○意圖為自己不法所有，以強暴、脅迫，致使不能抗拒而取他人之物，未遂，處
有期徒刑肆年。
    事  實
一、甲○○於民國（下同）八十三年二月二十四日因違反肅清煙毒條例，經臺灣高等
    法院判處有期徒刑三年五月確定，又於八十三年十月二十六日違反同條例，經本
    院判處有期徒刑三年五月確定，二案經合併計算假釋期間，指揮書執畢日期九十
    年六月三日，於八十六年一月八日假釋，猶在假釋期間，不知悔改，復八十八年
    二月二十六日上午六時許，基於為自己不法所有之意圖，持不明手槍（未扣案）
    二把置於帆布袋內至丙○○所開設位於屏東市○○街二六０之一號「志成雜貨店
    」，向丙○○表示「這是否值五十萬元」等語，致丙○○心生畏懼，甲○○表示
    店內僅有現金一、二萬元，甲○○即表示要丙○○準備一下，其待會兒再來；約
    數分鍾後，甲○○再持前開手槍，由不知情陳忠男以機車載至上開地點，仍基於
    意圖為自己不法所有之犯意，在丙○○面前拉手槍滑套，並以槍枝重擊桌面，再
    以腳踢丙○○下腹部，再以槍枝抵住丙○○脖子及左腹（傷害部分未據告訴），
    致使丙○○不能抗拒，嗣因丙○○配偶丁○○○出面制止始停止，丙○○則趁隙
    逃離，方未得財；再經數分鐘，甲○○懷疑有人已報警，再至「志成雜貨店」假
    裝買煙以探虛實，因見據報而到場之警員乙○○而迅速逃離；再於同日上午七時
    許，甲○○由不知情鄭昭明以機車載至「志成雜貨店」打探虛實時，當場為警逮
    捕。
二、案經丙○○、丁○○○訴由屏東縣警察局屏東分局移送台灣屏東地方法院檢察署
    檢察官偵查起訴。
     理  由
一、按強盜罪係以強暴、脅迫或他法，使人不能抗拒而取其財物或使其交付為構成要
    件。恐嚇罪係以威嚇手段，使人畏懼而交付所有物，其交付與否，被害人尚有意
    思之自由者，為構成要件。故以脅迫行為使人交付所有物，有時雖近似恐嚇，若
    被害人已喪失意思自由時，即已達於強盜之程度，至加暴行於被害人使之不能抗
    拒而強取財物者，其應成立強盜罪，更不待言；又刑法上之恐嚇取財罪，係以將
    來之惡害恫嚇被害人，使之交付財物，若當場對被害人施以強暴脅迫，達於不能
    抗拒之程度，或原為恐嚇取財，進而實施強暴脅迫，即均係強盜行為，不能再論
    以恐嚇取財罪名，至被害人有無抗拒，於其是否為強盜，不生影響。再者，恐嚇
    罪與強盜罪之區別，前者係以將來之惡害通知被害人使其生畏怖心後者係以目前
    危害或施用強暴脅迫至使不能抗拒，除在程度上不同外，應以被害人已否喪意思
    自由為標準（最高法院二十一年度上字第一一一五號判例、第六十九年度台上字
    第一一四七、第二二０一號判決參照）。
二、訊據被告甲○○雖供認有二次前去告訴人丙○○雜貨店之事實，惟矢口否認有盜
    匪罪之犯行，辯稱其當時已酒醉不知人事，伊至該處準備向告訴人丙○○借款五
    十萬元，他說沒有五十萬元，要借我二萬元，我就說不必了，並未恐嚇、亦未持
    槍前往云云。然查：（一）上開事實，業據告訴人丙○○、丁○○○指訴綦詳，
    核與證人即查獲本件之警員乙○○證述相符，乙○○於偵訊時證稱：八十八年二
    月二十六日被害人夫婦報案，表示甲○○持二把槍到他們店恐嚇五十萬元，我接
    獲報案就前去處理，我追捕期間，他又回被害人家第二次；：約隔十分鐘被告又
    來第三次來佯裝買煙，我見被害人（丁○○○）使眼色，就追出去，但沒追上，
    又隔十分鐘，被告又來，他見我就立即逃跑，我即追上將他帶回派出所（八十八
    年三月十七日偵訊筆錄），復於本院證稱：（你去時何人看店？（指告訴人所述
    第三次）丙○○的太太看店，丙○○因精神受到刺激送醫，第三次（告訴人指訴
    之第四次）就被我抓到；當時手上沒拿東西是空手，他是假裝買煙等語。亦與適
    從樓上下樓之薛啟志目睹被告持槍擊打桌面之情若合符節，並有受理刑事案件報
    案三聯單附卷可稽，而被告第二次前去恐嚇取財，以不明槍枝敲擊桌面，留下清
    晰可見之痕跡亦有照片三幀在卷可查。（二）證人陳忠男即受被告之央載其至告
    訴人雜貨店之人，於偵訊時就被告確有打告訴人丙○○一把掌，又以腳踢其下體
    ；並持二枝不明手槍毆打丙○○等情證稱詳實（見八十八年四月八日、五月四日
    偵訊筆錄）；可見被告確有持槍恫嚇取財之行為。（三）酌以被告於偵訊時供稱
    ，伊去告訴人雜貨店二次，一次自己去，另一次和鄭昭明去（見八十八年四月八
    日偵訊筆錄）嗣於本院稱：先後有二人載伊前去（本院八十九年一月七日審判筆
    錄），可見被告先後至告訴人雜貨店應非只二次，告訴人指稱有四次堪予採信。
    （四）又五十萬元金額不少，一般友人間之借款尚須考慮多時，何況告訴人並非
    專營借款業務，再者，若僅是商借，其金額非少，理應預留相當時間供出借人準
    備，無須以毆打債權人之方式為之，揆其所為均與一般社會認知「借款」之方式
    大相逕庭，被告於本院自承其與告訴人係很要好之鄰居，則告訴人當無須設詞誣
    陷之理。（五）參之告訴人丙○○因被告之舉動受刺激極大而至醫院就診（見警
    員楊台於本院前揭證詞），復次，告訴人二人於本院審理時，具狀表示擔心與被
    告當庭見面，要求單獨傳喚等各情節以觀，足認被告應有意圖為自己不法之所有
    持槍，使人不能抗拒之犯行，被告前開辯解，顯係卸責之詞，不足採信。事證明
    確，其犯行應可認定。至公訴意旨稱被告第三次前去告訴人之店係持裝槍之帆布
    袋，惟警員乙○○於本院證稱：（那次）沒拿東西是空手，假裝買煙，可見為公
    訴人所誤認，併予敘明。
二、核被告意圖不法之所有，持真假不明之槍枝，以現實之惡害恫嚇被害人索款五十
    萬元，並拉手槍滑套，又以槍枝重擊桌面，再以腳踢丙○○下腹，復以槍枝抵住
    丙○○脖子及左腹，致丙○○心生畏懼，精神受刺激至醫院就診，不能抗拒，嗣
    因丙○○之妻丁○○○之制止，而未得財，係犯懲治盜匪條例第五條第二項之意
    圖為自己不法所有，以強暴、脅迫，致使不能抗拒而取他人之物未遂罪，應依同
    條第一項科刑。被告已著手於犯罪行為之實行而不遂，為未遂犯，爰依刑法第廿
    六條前段規定減輕其刑。公訴意旨認係應依刑法第三百四十六條第三項之恐嚇取
    財未遂罪處斷，惟被告第一次縱僅將裝不明手槍之帆布袋拉開，對被害人恫稱：
    「這是否值五十萬元」涉有恐嚇取財罪，然其進而實施強暴、脅迫行為，被害人
    丙○○要已喪失自由意思，依前開最高法院判例、判決意旨即屬係強盜行為。公
    訴意旨尚有未洽，惟起訴之事實相同，起訴法條應予變更。爰審酌被告之品行非
    佳，前案尚在緩刑期內，有其刑案查註紀錄表可按及其犯罪之動機、目的、手段
    、對被害人所造成之心理損害非輕以及被告犯罪後仍飾詞圖辯，態度不佳等一切
    情狀，量處如主文所示之刑，以示懲儆。
據上論斷，應依刑事訴訟法第二百九十九條第一項前段、第三百條，懲治盜匪條例第
五條第二項、第一項，刑法第二十六條前段，判決如主文。
本案經檢察官楊慶瑞到庭執行職務。
中      華      民      國     八十九     年      一     月    二十一   日
                                      臺灣屏東地方法院刑事第一庭
                  法  官    陳定國
右正本證明與原本無異。
對於本判決如有不服應於收受送達後十日內向本院提出上訴書狀上訴於台灣高等法院
高雄分院並按他造當事人之人數附具繕本。
                                          書記官    丁廣飛
中      華      民      國     八十九     年      一     月    二十一   日
附錄本案論罪科刑法條全文；
懲治盜匪條例第五條第二項：
有左列行為之一者，處無期徒刑或七年以上有期徒刑：
一、意圖為自己或第三人不法所有，以強暴、脅迫、藥劑、催眠術或他法致使不能抗
    拒而取他人之物或使其交付者。
二、發掘墳墓而盜取殮物者。
三、藏匿或包庇盜匪者。
前項第一款之未遂犯罰之。
預備犯第一項第一款之罪者，處一年以下有期徒刑。


司法院資訊處製作；財團法人民間司法改革基金會備份。
